臺灣高等法院臺中分院民事裁定
110年度抗字第235號
抗  告  人  葉昱成  
            周恩寧  

相  對  人  童俊維  

            蔡欣翰  


上列當事人間損害賠償事件，抗告人對於中華民國110年3月5日
臺灣臺中地方法院110年度重訴字第122號裁定，提起抗告，本院
裁定如下：
    主  文
抗告駁回。
抗告訴訟費用由抗告人負擔。
    理  由
一、抗告意旨略以：按當事人依裁定應補正之行為，於法院尚未
    認其所為訴訟行為為不合法駁回前，其補正仍有效，法院不
    得以其補正逾期為由，予以駁回。原法院於民國110年1月25
    日以110年度補字第71號裁定命抗告人於5日內補正除抗告人
    以外之其餘原告之完整姓名、住居所及簽章，並繳納裁判費
    。上開命補正期間並非不變期間，抗告人收受該補正裁定後
    ，已於110年3月10日提出民事陳報狀補正各原告年籍資料及
    各原告之請求金額，並繳納裁判費完畢；抗告人上開所為補
    正行為於原裁定在110年3月11日送達抗告人前已補正完畢，
    其補正自屬有效；又抗告人是依各原告求償金額繳納裁判費
    ，雖與上開補正裁定命補正之金額有異，如原法院認有補足
    之必要，亦屬可補正事項。是以原裁定逕駁回抗告人之起訴
    ，尚有未合。為此，提起抗告，求為廢棄原裁定等語。
二、按起訴，應以訴狀表明當事人及法定代理人；當事人書狀，
    應記載當事人姓名及住所或居所；當事人或代理人應於書狀
    內簽名或蓋章，民事訴訟法第244條第1項第1款、第116條第
    1項第1款前段、第117條前段分別定有明文。又因財產權而
    起訴，應依民事訴訟法第77條之13規定繳納裁判費。此均為
    起訴必須具備之程式，欠缺此程式經審判長限期命補正，當
    事人逾限仍不遵行者，應認其起訴為不合法，以裁定駁回之
    ，此為民事訴訟法第249條第1項第6款所明定。又裁定經宣
    示後，為該裁定之法院、審判長、受命法官或受託法官受其
    羈束；不宣示者，經公告或送達後受其羈束，為民事訴訟法
    第238條所明定。是裁定生羈束力後，法院不得自行撤銷或
    變更之，是為原則，故當事人補正起訴要件之欠缺，必須在
    法院駁回其起訴之裁定發生羈束力前為之，否則不生補正起
    訴要件之效力（最高法院108年度台抗字第402號裁定、109
    年度台抗字第478號民事裁定意旨參照）。
三、經查：
㈠、抗告人向原法院起訴，因起訴時未據繳納裁判費，亦未表明
    除抗告人以外之其餘原告之完整姓名、住居所等足資識別為
    何人之資料、亦未經其等簽名或蓋章，原法院遂於110年1月
    25日以110年度補字第71號裁定命其於收受裁定後5日內補正
    ，該補正裁定於110年1月29日送達抗告人，有該補正裁定及
    送達證書可稽（見原法院卷第142至144頁）。嗣因抗告人未
    補正上開事項，原法院於110年3月5日以抗告人未遵期補正
    ，起訴不合法定程式，依據民事訴訟法第249條第1項第6款
    ，以原裁定駁回抗告人之起訴，有原裁定及原法院卷所附之
    民事科查詢簡答表、答詢表、收文資料查詢清單、收狀資料
    查詢清單在卷可憑（見原法院卷第145頁至第156頁）。
㈡、抗告人雖以其在110年3月11日收受原裁定前之110年3月10日
    已補正完畢，原裁定不應以逾期未補正為由裁定駁回其訴云
    云。惟查，原裁定經原法院在110年3月8日上午11時完成公
    告乙情，有原法院民事裁判主文公告及公告證書在卷可稽（
    見原法院卷第157至158頁），則依上開說明，是原裁定於11
    0年3月8日即發生羈束力，而抗告人於110年3月10日始提出
    民事陳報狀補正當事人姓名、年籍資料及繳納裁判費，有民
    事陳報狀上所蓋原法院收文戳章及原法院自行收納款項收據
    在卷可參（見原法院卷第169頁至第171頁）。是以原裁定既
    已生羈束力，抗告人於其後所為之補正，自不生補正起訴要
    件欠缺之效力。原裁定因認其訴為不合法，以裁定駁回，於
    法並無不合。又原裁定係以抗告人未遵期補正原裁定附表所
    示之當事人之完整姓名、住居所及簽章，亦未依法繳納裁判
    費為由，認起訴不合法定程式而駁回其訴，而非以抗告人未
    繳足裁判費而駁回其訴，則抗告人指摘原裁定以其未繳足裁
    判費而駁回其訴云云，容有誤會。從而，抗告人指摘原裁定
    不當，求予廢棄，為無理由，應予駁回。
四、據上論結，本件抗告為無理由，爰裁定如主文。
中　　華　　民　　國　　110 　年　　6 　　月　　7 　　日
                      民事第五庭    
                                審判長法　官 許秀芬
                                      法　官 游文科
                                      法　官 李慧瑜
正本係照原本作成。
再為抗告應以適用法規顯有錯誤為理由。
如不服本裁定應於裁定送達後10日內向本院提出抗告理由狀（須按他造人數附具繕本），繳納抗告裁判費新台幣1,000元整，並同時委任律師或具有律師資格之關係人為代理人。                                       書記官 陳秀鳳  

中　　華　　民　　國　　110 　年　　6 　　月　　7 　　日